---
title: "BI_retraining_basic_datavis_2024_HW2"
author: "Anna Andreychenko"
date: "`r Sys.Date()`"
output: html_document
---

```{r setup, include=FALSE}
knitr::opts_chunk$set(echo = TRUE, message = FALSE, warning = FALSE, error = FALSE, fig.width=16, fig.height=10)

library(tidyverse)
library(ggpubr)
library(reshape2)
```

## Загрузка данных

```{r}
hogwarts <- read_csv("data/hogwarts_2024.csv")
hogwarts |> head()
```

### Вводим факторные переменные

```{r}

# Changing some variables type to factors
hogwarts <- hogwarts |> mutate(
  across(c(house, course, sex, wandCore, bloodStatus), ~ as.factor(.x))
)
```

### Пересоздание theme_custom

```{r}
theme_custom <- theme(
    panel.background = element_rect(fill = "white"),
    plot.title = element_text(size = 30, hjust = 0.5),
    plot.subtitle = element_text(size = 25, hjust = 0.5),
    strip.text = element_text(size = 20),
    axis.text = element_text(size = 20),
    axis.title = element_text(size = 25),
    legend.title = element_text(size = 25),
    legend.text = element_text(size = 20)
  )

# А еще мы создаем функцию для стандартной ошибки среднего
se <- function(x){
  sd(x, na.rm=TRUE)/sqrt(length(x))
}
```

# Решения заданий

## Диаграммы рассеяния (скаттерплоты)

### Задание 1

```{r}
hogwarts |> 
  ggplot(aes(x= result,
                 y = `Herbology exam`))+
  geom_point(size =3,
             shape = 21,
             colour = "blue",
             fill = "lightgreen",
             stroke = 1.5)+
  geom_smooth(se = FALSE,
              method = "lm")+
  labs(x = "Годовой балл",
       y = "Экзамен по травологии")+
  theme_custom
```

**Интерпретация: Годовой балл прямопропорционален оценке за экзамен по травологии**

### Задание 2

```{r}
hogwarts |> select(result, `Herbology exam`, `Muggle studies exam`, `Divinations exam`, `Potions exam`, house) |>
  reshape2::melt(id=c('result','house')) |>
  ggplot()+
  geom_point(aes(y= result,
                 x = value, fill = house), 
             size =3,
             shape = 21)+
  geom_smooth(aes(y= result,
                 x = value),
              se = FALSE,
              method = "lm")+
  scale_fill_manual(name = "Факультет",
                    values = c("Gryffindor" = "#C50000", 
                             "Hufflepuff" = "#ECB939", 
                             "Ravenclaw" = "#41A6D9", 
                             "Slytherin" = "#1F5D25"))+
  labs(y = "Годовой балл",
       x = "Результат экзамена")+
  facet_wrap(vars(variable))+
  theme_custom

```

**Интерпретация: Годовой балл прямопропорционален оценке за экзамен по травологии, магловедению и прорицанием. Годовой балл слегка обратно пропорционален оценке за экзамен по зельюварению.**

### Задание 3

```{r}
hogwarts |> select(result, `Herbology exam`, `Muggle studies exam`, `Divinations exam`, `Potions exam`, house, bloodStatus) |>
  melt(id=c('result','house','bloodStatus')) |>
  ggplot()+
  geom_point(aes(y= result,
                 x = value,
                 fill = house), 
             size =3,
             shape = 21)+
  geom_smooth(aes(y= result,
                 x = value,
                 color = bloodStatus),
              se = FALSE,
              method = "lm")+
  scale_fill_manual(name = "Факультет",
                    values = c("Gryffindor" = "#C50000", 
                             "Hufflepuff" = "#ECB939", 
                             "Ravenclaw" = "#41A6D9", 
                             "Slytherin" = "#1F5D25"))+
   scale_color_discrete(name = "Статус по крови")+
  labs(y = "Годовой балл",
       x = "Результат экзамена")+
  facet_wrap(vars(variable))+
  theme_custom

```

## geom_col и вещи вокруг него

### Задание 1
```{r}
hogwarts |> 
  rowwise() |>
  mutate(score_1st = sum(c_across(c(21:37)))) |>
  group_by(bloodStatus) |> 
  summarise(bSPoints_1st = sum(score_1st)) |>
  ggplot()+
  geom_col(aes(x = bloodStatus,
               y = bSPoints_1st,
               fill = bloodStatus), show.legend=FALSE)+
  labs(x = "Статус по крови", y = "Баллы за 1ый семестр")+
  theme_custom
  
```

 **Гипотеза: студенты смешанных кровей учились в первом семестре успешнее, чем остальные**
 
 
### Задание 2

```{r}
hogwarts |> 
  rowwise() |>
  mutate(score_1st = sum(c_across(c(21:37)))) |>
  group_by(bloodStatus) |> 
  summarise(bSPoints_1st = sum(score_1st), N_st = length(score_1st)) |>
  ggplot()+
  geom_col(aes(x = fct_reorder(bloodStatus, bSPoints_1st, .desc = T),
               y = bSPoints_1st,
               fill = bloodStatus), show.legend=FALSE) +
  geom_label(aes(x = fct_reorder(bloodStatus, bSPoints_1st, .desc = T),
               y = bSPoints_1st,
               label = N_st),
             size = 10,
            vjust= 0.1) +
  labs(x = "Статус по крови", y = "Баллы за 1ый семестр")+
  theme_custom
  
```

**Интерпретация графика: набранное число баллов растет вместе с увеличением количества студентов. Не соотносится с гипотезой Задания 1**

### Задание 3

```{r}
hogwarts |> 
  rowwise() |>
  mutate(score_1st = sum(c_across(c(21:37)))) |>
  group_by(bloodStatus, sex) |> 
  summarise(bSPoints_1st = sum(score_1st), N_st = length(score_1st)) |>
  ggplot()+
  geom_col(aes(y = fct_reorder(sex, bSPoints_1st, .desc = T),
               x = bSPoints_1st,
               fill = bloodStatus), position = "dodge2"
           ) +
  scale_fill_discrete(name="Статус по крови") +
  geom_label(aes(y = fct_reorder(sex, bSPoints_1st, .desc = T),
               x = bSPoints_1st,
               fill = bloodStatus,
               label = N_st),
             size = 10,
            hjust= 0.1,
            position = position_dodge(0.9),
            show.legend = FALSE) +
  scale_x_continuous(breaks=seq(0,9000,1000), labels = paste0(seq(0,9000,1000), " p."), limits=c(-50,10000), )+

  labs(title ="Суммарный бал студентов за первый семестр",
       subtitle = "в зависимости от пола и статуса по крови",
       y = "Пол",
       x = "Количество баллов")+
  theme_custom+
  theme(axis.text.x = element_text(size = 20, angle = 45)) -> sex_bloodStatus_1stSem
ggsave("Task3_plot.png", sex_bloodStatus_1stSem, width=15, height=10, units="in", dpi=300)
sex_bloodStatus_1stSem
  
```

### Задание 4

**Функция coord_flip() полезна, когда геом и статистики не поддерживают опцию orientation, для изменения показа данных от y зависит от x к x зависит от y. Плюсы: можно повернуть уже созданный график, не меняя код создания графика. Минусы: применим только для декартовой системы координат.**

## Разное

### Задание 1
```{r, fig.height=30, fig.width= 15}
plot1 <- hogwarts |> select(c("Potions exam", "Study of ancient runes exam")) |>
  pivot_longer(cols = c("Potions exam", "Study of ancient runes exam"))|>
  ggplot()+
  geom_boxplot( aes(x = name, y = value, fill = name))+
  scale_fill_discrete(name="Экзамен", guide = guide_legend(theme = theme(
      legend.direction = "horizontal",
      legend.title.position = "top",
      legend.text.position = "bottom",
      legend.text = element_text(hjust = 1.5, vjust = 0)
    )))+
  labs(x="Экзамен", y="Оценки")+
  theme_custom
  
 
plot2 <- hogwarts |>
  ggplot()+
  geom_point(aes(x = `Potions exam`, y = `Study of ancient runes exam`,
                 fill = house),
             size =3,
             shape = 21,
             stroke = 1.5)+
  scale_fill_manual(values = c("Gryffindor" = "#C50000", 
                             "Hufflepuff" = "#ECB939", 
                             "Ravenclaw" = "#41A6D9", 
                             "Slytherin" = "#1F5D25"))+
  labs(title="Зависимость оценок двух экзаменов")+
  theme_custom 


plot3 <- hogwarts |> select(c("Potions exam", "Study of ancient runes exam")) |>
  pivot_longer(cols = c("Potions exam", "Study of ancient runes exam"))|>
  ggplot()+
  geom_density(aes(x = value, fill = name),
               alpha = 0.5, 
               bins = ceiling(log2(nrow(hogwarts))+1)
               )+
  labs(x="Оценки", y = "Плотность распределения")+
  theme_custom


p1 <- ggarrange(plotlist = list(plot1, plot3), nrow=1, ncol=2, common.legend=TRUE, legend = c("top"))

ggarrange(plotlist = list(p1, plot2), nrow=2, ncol=1)
```

### Задание 2
```{r}
means <- aggregate(`Potions exam` ~ bloodStatus, hogwarts, mean)
means[,2]<- round(means[,2],0)

plot4 <- hogwarts |> 
  ggplot(aes(x = fct_relevel(bloodStatus, c("muggle-born","pure-blood","half-blood")), y = `Potions exam`, fill = bloodStatus))+
  geom_boxplot(notch=T )+
  stat_summary(fun=mean, colour="darkred", geom="point", 
               shape=18, size=6, show.legend=FALSE) + 
  geom_text(data = means,
            aes(label = `Potions exam`, y = `Potions exam` + 0.08),
            vjust = -1.0,
            size = 8)+
  labs(
  #title= str_wrap("Распределение оценок за экзамен по зельеварению в зависимости от происхождения", 60),
   #    subtitle =  "средние значения показаны красными ромбами",
       x = "Статус по крови",
       y="Балл")+
  theme_custom

plot5 <- hogwarts |> 
  ggplot()+
  geom_density(aes(x = `Potions exam`, fill = bloodStatus),
               alpha = 0.5, 
               bins = ceiling(log2(nrow(hogwarts))+1)
               )+
  labs(x="Оценки", y = "Плотность распределения")+
  theme_custom

ggarrange(plotlist = list(plot4, plot5), nrow=1, ncol=2, common.legend=TRUE, legend = c("top"))

```

**Интерпретация: распределения оценок у чистокровных и полукровных близки к симметричному (среднее~медиана), а у маглорожденных оно смещено влево (среднее > медианы) **

## Воспроизведение графика

### Задание1
```{r}
mean2 <- hogwarts |> select(result, house) |> group_by(house) |>
  summarise(mean=mean(result))


hogwarts |> select(result, house, sex) |>
  mutate(sex = factor(sex, levels=c("female","male"), labels=c("Девочки", "Мальчики"))) |>
  melt(id=c('house','sex')) |>
  ggplot()+
  geom_violin(aes(x= house,
                 y = value,
                 fill = house))+
  geom_boxplot(aes(x= house,
                 y = value),
               color="grey",
               fill="white",
               width=0.05)+
  geom_point(aes(x = house, y =mean), data = mean2, colour="black", geom="point", shape=18, size=12)+
    geom_point(aes(x = house, y =mean), data = mean2, colour="darkred", geom="point", shape=18, size=9)+
  scale_fill_manual(name = "Факультет",
                    values = c("Gryffindor" = "#C50000", 
                             "Hufflepuff" = "#ECB939", 
                             "Ravenclaw" = "#41A6D9", 
                             "Slytherin" = "#1F5D25"),
                    labels=c("Gryffindor" ="Гриффиндор", 
                              "Hufflepuff" = "Пуффендуй", 
                              "Ravenclaw" = "Равенкло", 
                              "Slytherin" = "Слизерин"))+
  
  geom_hline(yintercept = 0, linetype = 'dashed', linewidth = 2.0, col = 'pink')+
  facet_wrap(vars(sex))+
  labs(title = "Баллы студентов Хогвартса",
       subtitle = "Распределение числа баллов у студентов различных факультетов Хогвартса в 2023-2024 учебном году",
       caption = "Источник: нездоровая фантазия автора лекции",
       y="Количество очков")+
  theme_custom +
  theme(plot.title = element_text(size=30),
        plot.subtitle = element_text(size=22, colour = "#CC9900"),
        legend.text = element_text(face="italic"),
        caption.text = element_text(size=30))+
  theme(axis.title.x=element_blank(),
        axis.text.x=element_blank(),
        axis.ticks.x=element_blank())+
  theme(text=element_text(family="serif"))+
  theme(legend.position=c(.5,.1))
  

```