---
title: "Homework"
author: "Anna Andreychenko"
date: "`r Sys.Date()`"
output: 
   html_document:
       keep_md: true
       toc: true
       toc_float:
           collapsed: false
           smooth_scroll: true
       theme: flatly
---

```{r setup, include=FALSE}

knitr::opts_chunk$set(echo = FALSE, warning = FALSE, message = FALSE)

library(tidyverse)
theme_set(theme_minimal())
library(readxl)
library(gtsummary)
library(modelsummary)
library(GGally)
library(broom)
library(ggfortify)
library(ggResidpanel)
library(performance)
library(lmtest)
library(sandwich)

```

# 1. Общие сведения об исходной таблице данных

```{r}
raw_data <- read_xlsx("HW_data.xlsx") %>% 
  mutate(across(c(MCQ010, MCQ035, MCQ160C, MCQ160B, MCQ160E, MCQ160F, MCQ160M, MCQ160O, MCQ220, BPQ020, DIQ010, DMDEDUC2, RIDRETH3,RIAGENDR,SMQ040), as.factor))

raw_data %>% 
  skimr::skim()

```

# Задание 1. Каким образом вы будете оценивать физическую активность респондентов? Есть ли у вас предварительные предположения относительно того, каким образом выбранный вами показатель может быть ассоциирован с гликированным гемоглобином?

**Ответ:** Физическую активность респодентов будем оценивать в виде суммарного количества минут активности за вычетом минут, проводимых сидя, с учетом интенсивности активностей. Расчет итоговой активности будем проводить по следующей формуле: сумма (кол-во дней Х кол-во минут в день Х поправочный коэффициент). Для Vigorous work/recreational активности поправочный коэффициент = 2 (берем за основу, что 1 минута такой активности эквивалентна двум минутам средней активности), для Moderate work/recreational и Walk or bicycle поправочный коэффициент = 1, а для sedentary activity поправочный коэффициент = - 0.1 (т.е. 1 минута, проведенная сидя, нивилирует положительный эффект 0.1 минуты средней активности). Таким образом итоговая активность total_PA = PAQ610 x PAD615 x 2 + PAQ625 x PAD630 x 1 + PAQ640 x PAD645 x 1 + PAQ655 x PAD660 x 2 + PAQ670 x PAD675 x 1 + 7(дней) x PAD680 x (-0.1).

Предположительно данный показатель отрицательно ассоциирован с гликированным гемоглобином, т.е. чем выше общая физическая активность, тем ниже уровень гликированного гемоглобина.


# Задание 2. Ковариаты для каких показателей вы включите в модель для коррекции эффекта физической активности в отношении гликированного гемоглобина? Каким образом вы будете их оценивать по имеющимся данным?

**Ответ**: исходя из построенного DAG показатели Age, Comorbidities, Education, Family income, Race, Sex, Smoking являются конфаундерам и должны быть скорректированы (включены в модель регрессии вместе с показателем физической активности).
Для Age будем использовать количественную переменную RIDAGEYR.
Для Comorbidities будем использовать категориальную переменную, которая принимает значение 1, если любая из переменных MCQ010, MCQ035, MCQ160c, MCQ160b, MCQ160e, MCQ160f, MCQ160m, MCQ160o, MCQ220, BPQ020, DIQ010 имеет значение 1 (Yes), и принимает 2, если все указанные переменные имеют значение 2 (No).
Для Education будем использовать категориальную переменную DMDEDUC2 (5 категорий) Для Family income будем использовать годовой доход семьи, поделенный на колич-во человек в семье (INDFMIN2/DMDHHSIZ), округленный до верхнего целочисленного значения, категориальная переменная.
Для Race будем использовать категориальную переменную RIDRETH3 (7 категорий).
Для Sex будем использовать категориальную переменную RIAGENDR (2 категории).
Для Smoking будем использовать интенсивность курения в настоящее время SMQ040, категориальная переменная (3 категории 1,2,3).

*Бонусное задание:* Age - конфаундер, Comorbidities - конфаундер, Education - конфаундер, Family income - конфаундер, Race - конфаундер, Sex - конфаундер, Smoking - прокси-конфаундер, Blood pressure - коллайдер, Diabetic medication - коллайдер, Marital status - предшественник exposure, Body Mass Index - медиатор

# Задание 3. Эксплораторный анализ данных, которые будем использовать в моделировании

```{r}
cleaned_data <- raw_data %>% 
  mutate( gHg = LBXGH,
    total_PA = PAQ610*PAD615*2 + PAQ625*PAD630*1 + PAQ640*PAD645*1 + PAQ655*PAD660*2 + PAQ670*PAD675*1 + 7*PAD680*(-0.1),
         Age = RIDAGEYR,
         Comorbidities = as.factor(ifelse(MCQ010 == 1 | MCQ035 == 1 | MCQ160C == 1 | MCQ160B == 1 | MCQ160E == 1 | MCQ160F == 1 | MCQ160M == 1 | MCQ160O == 1 | MCQ220 == 1 | BPQ020 == 1 | DIQ010 == 1, "yes", "no")),
        Education = DMDEDUC2,
        Family_income = as.factor(ceiling(INDFMIN2/DMDHHSIZ)),
        Race = RIDRETH3,
        Sex = as.factor(ifelse(RIAGENDR == 1, "Male", "Female")),
        Smoking = SMQ040
         ) %>%
  select(c(SEQN, gHg, total_PA, Age, Comorbidities, Education, Family_income,
           Race, Sex, Smoking)) 

tbl_summary(
  cleaned_data, include = -c(SEQN), 
  type = list(all_continuous() ~ "continuous2"),
  statistic = list(
    all_continuous() ~ c("{N_nonmiss}", "{mean} ({sd})", "{median} ({p25}-{p75})", "{min}-{max}")
  )) %>%
  modify_footnote(everything() ~ NA) %>%
  bold_labels()

```


```{r, fig.width=15, fig.height=15}
ggpairs(
  cleaned_data %>% dplyr::select(gHg, total_PA, Age, Comorbidities, Education, Family_income, Race, Sex, Smoking), 
  upper = list(continuous = wrap("points", alpha = 0.5, size = 1),
               combo = wrap("points", alpha = 0.5, size = 1),
               disrete = "blank"),
  lower = list(continuous = "cor",
               discrete = "count",
               combo = wrap("box_no_facet", outlier.size = 0.5)),
  diag = list(continuous = "barDiag",
              discrete = "barDiag"),
  showStrips = TRUE, progress = FALSE) +
  theme_bw(base_size = 12) +
  theme(axis.text.x = element_text(angle = 90, hjust = 1),
        panel.grid.minor = element_blank(),
        strip.placement = "outside",
        strip.background = element_rect(color = "white", fill = "#EFEBE9"),
        strip.text = element_text(size = 10, face = "bold"))
```

# Задание 4. Оценка модели для зависимости гликированного гемоглобина от выбранного вами показателя физической активности без ковариат и с ними. Диагностика.

## Модель без ковариат
Формула и коэффициенты модели
```{r}
model_without_fit <- lm(gHg ~ total_PA , cleaned_data)
print(model_without_fit)

```

### Диагностика. Fitted versus residuals & Scale-location
```{r}
autoplot(model_without_fit, c(1,3))
```


```{r, fig.width=8, fig.height=6}
resid_xpanel(model_without_fit, smoother = TRUE)
```

1. Возможно источником нелинейности являются выбросы предиктора total_PA, для коррекции данной модели уберем респодентов с экстремально низкими значениями показателя физической активности  -1000 и ниже и трансформируем предиктор с помощью логарифмической функции.

2. Присутствует гетероскедастичность. Коррекция: используем sandwich эстиматоры ошибок. 

### Диагностика. QQ-plot и гистограмма

```{r}
resid_panel(model_without_fit, plots = c("qq", "hist"))
```

Присутствует ассиметричность распределения. Коррекцию проводить не будем. Возможно ассиметричность будет снижена после удаления экстремальных значений и трансформации предиктора log(total_PA).

### Диагностика. Residuals vs Leverage

```{r}

resid_panel(model_without_fit, plots = c("lev", "cookd"))
```

Все расстояния Кука меньше 0.5, Однако, есть множество значений расстояния Кука превышающих 0.004 (4/916). Так как таких точек много, скорее всего это не является ошибкой анкетирования, поэтому этих респодентов оставляем.




## Модель с ковариатами
Формула и коэффициенты модели
```{r}
model_with_fit <- lm(gHg ~ total_PA + Age + Comorbidities + Education + Family_income + Race + Sex + Smoking, cleaned_data)
print(model_with_fit)

```
### Диагностика. Fitted versus residuals & Scale-location
```{r}
autoplot(model_with_fit, c(1,3))
```

```{r, fig.width=8, fig.height=6}
resid_xpanel(model_with_fit, smoother = TRUE)
```

1. Возможно источником нелинейности являются выбросы предиктора total_PA, для коррекции данной модели уберем респодентов с экстремально низкими значениями  - 1000 и ниже.

2. Присутствует гетероскедастичность. Коррекция: используем sandwich естиматоры ошибок. coeftest(pima_ins, vcov. = vcovHC, type = "HC1")

### Диагностика. QQ-plot и гистограмма

```{r}
resid_panel(model_with_fit, plots = c("qq", "hist"))
```

Присутствует ассиметричность распределения. Коррекцию проводить не будем. Возможно ассиметричность будет снижена после удаления экстремальных значений и предиктора total_PA.

### Диагностика. Residuals vs Leverage

```{r}

resid_panel(model_with_fit, plots = c("lev", "cookd"))
```

Все расстояния Кука меньше 0.5, Однако, есть множество значений расстояния Кука первышающих 0.004 (4/916). Так как таких точек много, скорее всего это не является технической ошибкой анкетирования, поэтому этих респодентов оставляем.

### Диагностика. Мультиколлинеарность:

```{r, fig.width=12, fig.height=5}
check_model(model_with_fit, check ="vif")
```

Коэффициенты корреляции Пирсона:

```{r}
cor(cleaned_data %>% dplyr::select(total_PA, Age))
```
Мультиколлинеарность не присутствует.


Оценки всех коэффициентов и констант со стандартными ошибками, значения t-критерия и p-value для проверки нулевой гипотезы о равенстве 0 коэффициентов
```{r}
summary(model_with_fit)
```

Табличное представления оценок и доверительные интервалы
```{r}
broom::tidy(model_with_fit, conf.int = TRUE)

```


## Коррекция.
Удалим экстремальные значения (-1000 и меньше) у предиктора total_PA и трансформируем данный предиктор с помощью натурального логарифма

### Модель без ковариат.
```{r}
model_without_fit <- lm(gHg ~ log(total_PA + 1000) , cleaned_data %>% filter(total_PA > -1000))
print(model_without_fit)
```
#### Диагностика после коррекции. Fitted versus residuals & Scale-location

```{r}
autoplot(model_without_fit, c(1,3))
```


```{r, fig.width=8, fig.height=6}
resid_xpanel(model_without_fit, smoother = TRUE)
```

#### Диагностика после коррекции. QQ-plot и гистограмма

```{r}
resid_panel(model_without_fit, plots = c("qq", "hist"))
```

#### Диагностика после коррекции. Residuals vs Leverage

```{r}

resid_panel(model_without_fit, plots = c("lev", "cookd"))
```

*Вывод*: После удаления выбросов и использования натурального логарифма разброс остатков стал более равномерным, а расстояния Кука уменьшились. 

Оценки всех коэффициентов и констант со стандартными ошибками, значения t-критерия и p-value для проверки нулевой гипотезы о равенстве 0 коэффициентов
```{r}
coeftest(model_without_fit, vcov = vcovHC, type = "HC1") %>% broom::tidy(conf.int = TRUE)
```



### Модель с ковариатами.

```{r}

model_with_fit <- lm(gHg ~ log(total_PA + 1000) + Age + Comorbidities + Education + Family_income + Race + Sex + Smoking, cleaned_data %>% filter(total_PA > -1000))
print(model_with_fit)

```

#### Диагностика после корреции. Fitted versus residuals & Scale-location
```{r}
autoplot(model_with_fit, c(1,3))
```


```{r, fig.width=8, fig.height=6}
resid_xpanel(model_with_fit, smoother = TRUE)
```

#### Диагностика после коррекции. QQ-plot и гистограмма

```{r}
resid_panel(model_with_fit, plots = c("qq", "hist"))
```

#### Диагностика после коррекции. Residuals vs Leverage

```{r}

resid_panel(model_with_fit, plots = c("lev", "cookd"))
```

#### Диагностика после коррекции. Мультиколлинеарность:

```{r, fig.width=12, fig.height=5}
check_model(model_with_fit, check ="vif")
```

Коэффициенты корреляции Пирсона:

```{r}
cor(cleaned_data %>% filter(total_PA > -1000) %>% dplyr::select(total_PA, Age))
```
*Вывод*: После удаления выбросов и использования натурального логарифма разброс остатков не изменился и расстояния Кука значительно не изменились.

Оценки всех коэффициентов и констант со стандартными ошибками, значения t-критерия и p-value для проверки нулевой гипотезы о равенстве 0 коэффициентов
```{r}
coeftest(model_with_fit, vcov = vcovHC, type = "HC1") %>% broom::tidy(conf.int = TRUE)
```

# Задание 5. Представьте результаты оценки модели без ковариат и с ковариатами в виде точечной и интервальной оценки эффекта физической активности. Дайте им словесную интерпретацию. Какие выводы мы можем сделать, исходя из точечной оценки? А из интервальной? Как вы думаете, можно ли считать эффект клинически значимым? Если затрудняетесь с ответом, что бы вам помогло дать ответ на этот вопрос?

1) Результаты оценки модели без ковариат в виде точечной оценки эффекта физической активности:
0.154 (p > 0.05).


2) Результаты оценки модели без ковариат в виде интеральной оценки эффекта физической активности:
0.154 (95% ДИ: -0.128 - 0.436, p > 0.05).


3) Результаты оценки модели с ковариатами в виде точечной оценки эффекта физической активности:
-0.121 (p > 0.05).


4) Результаты оценки модели с ковариатами в виде интеральной оценки эффекта физической активности:
-0.121 (95% ДИ: -0.404 - 0.161, p > 0.05).

*Интерпретация* В обеих моделях (без и с ковариатами) мы не можем отвергнуть нулевую гипотезу о нулевом эффекте физической активности на уровень гликированного гемоглобина. При интервальной оценке в обеих моделях интервал включает значение 0. Эффект является также клинически незначимым.

# Задание 6. Проверьте гипотезу об отсутствии ассоциации между физической активностью и гликированным гемоглобином. Сделайте выводы по полученным результатам.

Н0: корреляция между физической активностью и гликированным гемоглобином равна 0.
Н1: корреляция между физической активностью и гликированным гемоглобином не равна 0.

Тест коэффициента корреляции

```{r}
temp <- cleaned_data %>% filter(total_PA > -1000) %>% dplyr::select(gHg, total_PA)
cor.test(temp$gHg, log(temp$total_PA+1000))
```
*Выводы*: мы не можем отвергнуть гипотезу об отсутствии линейной корреляции между логарифмом уровня физической активности и гликированным гемоглобином.


