---
title: "BI_retraining_datavis_2024_HW1"
author: "Anna Andreychenko"
date: "2024-09-24"
output: html_document
---

```{r setup, include=FALSE}
knitr::opts_chunk$set(echo = TRUE, message = FALSE, warning = FALSE, error = FALSE, fig.width=16, fig.height=10)

library(tidyverse)
```

## Data reading

```{r dataLoading}
hogwarts <- read_csv("data/hogwarts_2024.csv")

```

```{r}

# Changing some variables type to factors
hogwarts <- hogwarts |> mutate(
  across(c(house, course, sex, wandCore, bloodStatus), ~ as.factor(.x))
)
```

# Решения заданий

## Столбчатые диаграммы

### Задание 1

```{r}
ggplot(hogwarts)+
  geom_bar(aes(x = course), fill = "maroon4", colour = "olivedrab")+
  theme_classic()
```

### Задание 2

```{r}
ggplot(hogwarts)+
  geom_bar(aes(x = fct_infreq(house), 
               fill = bloodStatus), 
           colour = "black", 
           position = "fill")+ 
  scale_x_discrete(name = "house")+
  theme_classic()
```

**Вывод:** В каждом из факультетов больше половины студентов являются полукровками.

### Задание 3

```{r}
theme_custom = theme(axis.text.x = element_text(size = 24), axis.title.x = element_text(size = 26),
        axis.text.y = element_text(size = 24), axis.title.y = element_text(size = 26),
        legend.text = element_text(size=20), legend.title = element_text(size=24))

ggplot(subset(hogwarts, bloodStatus != "half-blood"))+
  geom_bar(aes(x = fct_infreq(house), 
               fill = bloodStatus), 
           colour = "black", 
           position = "fill")+ 
  scale_x_discrete(name = "Факультет")+
  geom_hline(yintercept = 0.5, linetype = 'dashed', linewidth = 2.0, col = 'red')+
  labs(y = "Доля")+
  scale_fill_discrete(name = "Статус по крови", labels = c("Маглорожденные", "Чистокровные"))+
  theme_classic()+
  theme_custom
```

## Боксплоты

### Задание 1

```{r}
hogwarts |> 
  select(id, `house`, `week_3`) |> 
  ggplot()+
  geom_boxplot(aes(x = fct_reorder(house, week_3, .fun="median", .desc = TRUE),
                   y = week_3))+
  scale_x_discrete(name = "Факультет")+
  theme_bw()+
  theme_custom
```

### Задание 2

```{r, fig.width=14, fig.height = 14 }
hogwarts |> 
  select(id, `house`, `bloodStatus`, `week_3`) |> 
  ggplot(aes(x = fct_reorder(house, week_3, .fun="median", .desc = TRUE), y = week_3, fill = bloodStatus))+
  geom_boxplot(notch = TRUE) +
  scale_x_discrete(name = "Факультет")+
  labs(y = "Оценки, неделя 3")+
  scale_fill_discrete(name = "Статус по крови", labels = c("Полукровные", "Маглорожденные", "Чистокровные"))+
  theme_bw()+
  theme_custom
```

### Задание 3

```{r, fig.width=28, fig.height = 14 }
hogwarts |> 
  select(id, `house`, `bloodStatus`, `week_3`) |> 
  ggplot(aes(x = fct_reorder(house, week_3, .fun="median", .desc = TRUE), y = week_3, fill = bloodStatus))+
  geom_boxplot(notch = TRUE, 
               outliers = FALSE, 
               varwidth = TRUE, 
               staplewidth = 0.5, 
               linetype = 1,
               lwd = 1.5)+
  geom_jitter()+
  scale_x_discrete(name = "Факультет")+
  labs(title = "Распределение оценок за 3ью неделю", 
       caption = "Подпись", y = "Оценка")+
  scale_fill_discrete(name = "Статус по крови", labels = c("Полукровные", "Маглорожденные", "Чистокровные"))+
  theme_bw()+
  theme_custom +
  theme(plot.title = element_text(face = "bold", size = 30, hjust = 0.5))
```


## Разное

### Задание 1
```{r, fig.height = 20}
hogwarts |> 
  filter(course == 5) |> 
  mutate(id = as.factor(id)) |> 
  ggplot()+
  geom_segment(aes(x = 0, 
                   xend = result, 
                   y = fct_reorder(id, result, .desc = TRUE), 
                   yend = fct_reorder(id, result, .desc = TRUE)))+
  geom_point(aes(x = result, 
                 y = fct_reorder(id, result, .desc = TRUE), colour = wandCore), 
             size = 3)+
  scale_colour_manual(values = c("unicorn hair" = "#666666", 
                               "phoenix feather" = "#ECB939", 
                               "dragon heartstring" = "#C50000"))+
  labs(x = "Итоговый балл",
       y = "id",
       title = "Итоговые баллы студентов 5го курса")+
  theme_bw()+
  theme_custom+
  theme(
    plot.title = element_text(size = 28, hjust = 0.5)
  )
```

### Задание 2
```{r}
hogwarts |> 
  ggplot()+
  geom_histogram(aes(x = `Astronomy exam`, fill = (house == "Slytherin")),
                 bins = ceiling(log2(nrow(hogwarts))+1))+
  labs(y = "Number of students")+
  theme_bw()+
  theme(axis.text.x = element_text(size = 18), axis.title.x = element_text(size = 22),
        axis.text.y = element_text(size = 18), axis.title.y = element_text(size = 20),
        legend.text = element_text(size=18), legend.title = element_text(size=20))
```

### Задание 3

```{r, fig.width=28, fig.height = 14 }
theme_custom1 <- theme(
    axis.text = element_text(size = 20),
    axis.title = element_text(size = 25),
    legend.title = element_text(size = 20),
    legend.text = element_text(size = 20),
    panel.background = element_rect(fill="white"),
    panel.grid.minor.y = element_line(size=3),
    panel.grid.major = element_line(colour = "grey"),
    panel.border = element_rect(fill= NA, colour = "black"),
    plot.background = element_rect(fill="white")
  )

hogwarts |> 
  select(id, `house`, `bloodStatus`, `week_3`) |> 
  ggplot(aes(x = fct_reorder(house, week_3, .fun="median", .desc = TRUE), y = week_3, fill = bloodStatus))+
  geom_boxplot(notch = TRUE, 
               outliers = FALSE, 
               varwidth = TRUE, 
               staplewidth = 0.5, 
               linetype = 1,
               lwd = 1.5)+
  geom_jitter()+
  scale_x_discrete(name = "Факультет")+
  labs(title = "Распределение оценок за 3ью неделю", 
       caption = "Подпись", y = "Оценка")+
  scale_fill_discrete(name = "Статус по крови", labels = c("Полукровные", "Маглорожденные", "Чистокровные"))+
  theme_custom1 +
  theme(plot.title = element_text(face = "bold", size = 30, hjust = 0.5))
```

## Фасетирование

### Задание 1
Исходя из приведенных примеров Фасетирования по строкам и столбцам является наиболее оптимальным для гистограмм, так как позволяет более оптимально и равномерно расположить столбики гистограммы, а также сранивать гистограммы между собой. Для violin_plot фасетирование по строкам или столбцам зависит от ориентации violin. Если ориентация вертикальная, то фасетирование по столбцам наиболее оптимально, а для горизонтальной ориентации фасетирования по строкам наиболее подходящее. 

### Задание 2
```{r}
ggplot(hogwarts)+
  geom_histogram(aes(x = `Flying exam`),
                 fill = "turquoise1", 
                 colour = "grey49", 
                 bins = 15)+
  facet_wrap(vars(course))+
  theme_bw()
```

### Задание 3

```{r}
ggplot(hogwarts)+
  geom_density(aes(x = `Defence against the dark arts exam`), 
               fill = "red", 
               colour = "grey49", 
               alpha = 0.5, 
               bins = ceiling(log2(nrow(hogwarts))+1))+
  geom_density(aes(x = `Herbology exam`), 
               fill = "lightgreen", 
               colour = "grey49", 
               alpha = 0.3, 
               bins = ceiling(log2(nrow(hogwarts))+1))+
  facet_grid(sex~.)+
  theme_bw()+
  theme_custom1
```