---
title: "Homework MultiComp"
author: "Anna Andreychenko"
date: "`r Sys.Date()`"
output: 
   html_document:
       keep_md: true
       toc: true
       toc_float:
           collapsed: false
           smooth_scroll: true
       theme: flatly
---

```{r setup, include=FALSE}

knitr::opts_chunk$set(echo = FALSE, warning = FALSE, message = FALSE)

library(tidyverse)
library(ggplot2)

```

```{r read data}
soccer_general <- read.csv("soccer.csv", sep=";")[, 2:6] %>%
  mutate(Position = as.factor(Position),
         Nationality = as.factor(Nationality),
         Age = as.numeric(Age),
         Height = as.numeric(Height)) %>%
  filter(Nationality %in% c("Spanish", "Italian", "German", "English", "Argentinian"))

set.seed(1)

soccer_wrk <- soccer_general[sample(1:nrow(soccer_general), 150), ] %>%
  mutate(Nationality = factor(Nationality))

theme_custom <- theme(
    #panel.background = element_rect(fill = "white"),
    plot.title = element_text(size = 15, hjust = 0.5),
    plot.subtitle = element_text(size = 12, hjust = 0.5),
    strip.text = element_text(size = 10),
    axis.text = element_text(size = 10),
    axis.title = element_text(size = 12),
    legend.title = element_text(size = 12),
    legend.text = element_text(size = 10)
  )
```

#Задание 1

```{r}

mheight <- soccer_wrk %>% group_by(Position) %>% summarise(mean_height = mean(Height), sd_height = sd(Height)) %>% arrange(mean_height)

soccer_wrk %>%
  ggplot(aes(x= reorder(Position, Height),
                 y = Height)) +
   geom_boxplot(aes(colour = Position), outlier.shape="", show.legend = FALSE) +
  geom_jitter(width=0.2, color="grey")+
  stat_summary(fun.y="mean", fun.ymin = function(x) mean(x) - sd(x), 
               fun.ymax = function(x) mean(x) + sd(x), colour = "black",
               geom = "pointrange", linewidth=1.2)+
 
  xlab(label = "Позиция")+
  labs(title = "Распределение роста футболистов на разных позициях")+
  theme_custom 


```

## Парный т-тест без поправки 

```{r}

pairwise.t.test(soccer_wrk$Height,soccer_wrk$Position, p.adjust.method = "none", pool.sd=FALSE)

```

## Парный т-тест с поправкой Бонферрони

```{r}

pairwise.t.test(soccer_wrk$Height,soccer_wrk$Position, p.adjust.method = "bonferroni", pool.sd=FALSE)

```

## ДИ без поправки

```{r}
library(rstatix)

result <- soccer_wrk %>% t_test(Height ~ Position, p.adjust.method = "none", detailed = TRUE) %>%
  mutate(group = paste(group1, "-", group2)) %>% mutate(adjusted = "not_adjusted")


```


## ДИ с поправкой Бонферрони и 95% ДИ в генеральной совокупности

```{r}

result <- rbind(result, soccer_wrk %>% t_test(Height ~ Position, p.adjust.method = "none", detailed = TRUE, conf.level = 1 - 0.05/6) %>%
  mutate(group = paste(group1, "-", group2)) %>% mutate(adjusted = "Bonferroni"))

result <- rbind(result, soccer_general %>% t_test(Height ~ Position, p.adjust.method = "none", detailed = TRUE, conf.level = 1 - 0.05) %>%
  mutate(group = paste(group1, "-", group2)) %>% mutate(adjusted = "real_diff"))

```


```{r, fig.width=10}
result %>% ggplot(aes(x = adjusted, y = estimate))+
  geom_point()+
  geom_errorbar(aes(ymin = conf.low, ymax = conf.high))+
  geom_hline(yintercept=0, color="red", linetype = "dashed") +
  
  theme_custom +
  facet_wrap(vars(group))+
  labs(title = "ДИ с поправкой Бонферрони, без и реальная разница между средними")


```

*ОТВЕТ* ДИ покрывают реальную разницу средних

## p-values с поправкой Бонферрони

```{r}

soccer_wrk %>% pairwise_t_test(Height ~ Position, p.adjust.method = "bonferroni", detailed = FALSE, pool.sd = FALSE)

```


# Задание 2 Попарные тесты

## Без поправки

```{r}

soccer_wrk %>% pairwise_t_test(Height ~ Position, p.adjust.method = "none", detailed = FALSE, pool.sd = FALSE)

```

*ОТВЕТ* Получилось 4 открытия, 1 ложноотрицательное (ошибка 2го рода)

## Поправка Холма

```{r}

soccer_wrk %>% pairwise_t_test(Height ~ Position, p.adjust.method = "holm", detailed = FALSE, pool.sd = FALSE)

pairwise.t.test(soccer_wrk$Height,soccer_wrk$Position, p.adjust.method = "holm", pool.sd=FALSE)

```

*ОТВЕТ* Получилось 4 открытия, 1 ложноотрицательное (ошибка 2го рода)

## Поправка Бенджамини-Хохберга

```{r}


soccer_wrk %>% pairwise_t_test(Height ~ Position, p.adjust.method = "BH", detailed = FALSE, pool.sd = FALSE)

pairwise.t.test(soccer_wrk$Height,soccer_wrk$Position, p.adjust.method = "BH", pool.sd=FALSE)

```

*ОТВЕТ* Получилось 4 открытия, 1 ложноотрицательное (ошибка 2го рода)

