---
title: "Homework"
author: "Anna Andreychenko"
date: "`r Sys.Date()`"
output: 
   html_document:
       toc: true
       toc_float:
           collapsed: false
           smooth_scroll: true
       theme: flatly
---

```{r setup, include=FALSE}

knitr::opts_chunk$set(echo = TRUE)

library(tidyverse)
library(rstatix)
library(pROC)
library(gtsummary)
library(readr)

```

# Загружаем данные

```{r}
raw_data <- readxl::read_excel("trauma.xlsx")

raw_data |> summary()
```

# Коррекция данных

```{r}
data_cleaned <- raw_data %>%

    mutate(
        # Преобразуем факторные переменные
        across(c(id, Name, Sex, Death), ~ as.factor(.x)),
        # Преобразуем рост в количественную переменную и поменяем размерность на метры
        Height = parse_number(Height) * 2.54 / 100,
        
        # Заменим единицы в фунтах на единицы в кг
        Weight = Weight / 2.2
        
        
        )



```

# Решение заданий

## Задание 1. Описательная статистика

```{r}
data_cleaned %>% summary()

```

## Задание 1. Данные по сниженному гемоглобину

```{r}
data_cleaned <- data_cleaned %>%

    mutate(
      # Отметим случаи с низким гемоглобином
      Hb_low = ifelse( Sex == "Male" & Hb < 13.5, 
                       1, 
                       ifelse( Sex == "Female" & Hb < 12, 1, 0)),

    ) 


print(paste("Число пациентов с низким гемоглобином: ", data_cleaned %>% select(Hb_low) %>% sum()))

temp <- data_cleaned %>% select(Hb_low) %>% table() %>% 
  prop.table() %>% {. * 100} %>% 
   round()

print(paste("Процент случаев пациентов с низким гемоглобином: ", as.numeric(temp)[2], "%"))


```

*Комментарий: Набор данных содержит 1024 случаев пациентов, по каждому пациенту известно 8 количественных показателей, пол и исход.*

У 474 (46%) пациентов снижен уровень гемоглобина.

## Задание 2.

```{r}
data_cleaned <- data_cleaned %>%
  mutate(
    
    BMI = Weight/Height/Height
  )

print(paste("Средний ИМТ: ", round(mean(data_cleaned$BMI, na.rm = TRUE),2)))

print(paste("SD ИМТ: ", round(sd(data_cleaned$BMI, na.rm = TRUE),2)))

print(paste("Доля пациентов с ИМТ > 30: ", round(sum(data_cleaned$BMI > 30)/length(data_cleaned$BMI),2)))
```

*Комментарий: Средний уровень ИМТ (26.06) свидетельствуете о лишнем весе, при этом 7% пациентов имели ожирение.*

## Задание 3.

```{r, fig.height=3, fig.width=3, dpi=300, message=FALSE}
roc_curve_1 <- roc(Death ~ Hb, 
                   data = data_cleaned,
                   ci=T)

roc_curve_1 %>% 
    ggroc() + 
    theme_bw()
```

*Комментарий: форма кривой относительна близка к диагонали, что свидетельствует об относительно низкой диагностической информативности гемоглобина для задачи прогнозирования летального исхода.*

## Задание 4.

```{r, fig.height=2, fig.width=2, dpi=300}

print(paste("Площадь под ROC-кривой: ", round(roc_curve_1$auc,3)))
print(paste("95% ДИ площади под ROC-кривой: ", round(roc_curve_1$ci[1],3), "-", round(roc_curve_1$ci[3],3)))
```

*Комментарий: Информативность уровня гемоглобина для предсказания летального исхода является умеренной: площадь под ROC-кривой составляет 0.701, 95% ДИ: 0.669-0.732.*

## Задание 5.

```{r, fig.height=2, fig.width=2, dpi=300, message=FALSE}
roc_curve_2 <- roc(Death ~ GSC, 
                   data = data_cleaned,
                   ci=T)

roc_curve_2 %>% 
    ggroc() + 
    theme_bw()

print(paste("Площадь под ROC-кривой: ", round(roc_curve_2$auc,3)))
print(paste("95% ДИ площади под ROC-кривой: ", round(roc_curve_2$ci[1],3), "-", round(roc_curve_2$ci[3],3)))

roc_curve_2 %>% coords(x = "best", best.method = "closest.topleft")
```

*Комментарий: Для шкалы комы Глазго оптимальным пороговым значением предсказания летального исхода является 7.5 баллов, при этом чувствительность такого метода составляет 86%, а специфичность 81%.*

## Задание 6.

```{r, message=FALSE}

data_cleaned %>% 
    
    select("Age",
           "Height",
           "Weight",
           "SBP",
           "DBP",
           "FOUR",
           "GSC",
           "Hb",
           "BMI",
           "Death") %>% 
    
    pivot_longer(cols = !Death) %>% 
    
    group_by(name) %>% 
    
    summarise(AUC = roc(Death, value, ci = T)$ci[2] %>% round(3),
              AUC_LCL = roc(Death, value, ci = T)$ci[1] %>% round(3),
              AUC_UCL = roc(Death, value, ci = T)$ci[3] %>% round(3)) %>% arrange(AUC)
```

*Комментарий: Лучшей предсказательной информативностью обладает шкала комы FOUR, площадь под ROC-кривой составляет 0.934, что можно охарактеризовать как отличную предсказательную информативность. Наименьшей предсказательной информативностью обладают рост, вес, ИМТ и возраст. Их площади под ROC-кривой приближены к 0.5.*
