---
title: "Measure associations Homework1"
author: "Anna"
date: "`r Sys.Date()`"
output: html_document
---

```{r setup, include=FALSE}
knitr::opts_chunk$set(echo = FALSE)

library(tidyverse)
library(readxl)
library(dplyr)


# самописные функции



```

# Задание 1

## Чтение данных


```{r}

read_csv("data/diabetes.csv") |> mutate(across(where(is.character), factor)) -> original_data
original_data |> head()



```

## Построение 2Х2 таблицы и расчет рисков

```{r}
tb <- table(original_data$ИМТ, original_data$Диабет)
riskD_IMThigh <- round(tb[1,1]/(tb[1,1] + tb[1,2]),2)
riskD_IMTnorm <- round(tb[2,1]/(tb[2,1] + tb[2,2]),2)
round(riskD_IMThigh/riskD_IMTnorm, 2) -> rel_ratio

risk_diff <- round(riskD_IMThigh - riskD_IMTnorm,2)

print(paste("Риск диабета при высоком ИМТ: ", riskD_IMThigh))
print(paste("Риск диабета при нормальном ИМТ: ", riskD_IMTnorm))
print(paste("Отношение рисков (RR): ", rel_ratio))
print(paste("Разница рисков (RD): ", risk_diff))


```
Интерпретация результатов: показатель относительного риска свидетельствует о наличии прямой связи между высоким ИМТ и вероятностью развития диабета. У людей с высоким ИМТ, диабет наблюдается в 2.27 раза чаще, чем среди лиц с нормальным ИМТ; показатель разницы рисков сидетельствует о том, что среди лиц с высоким ИМТ риск развития диабета на 33% выше, чем у лиц с нормальным ИМТ.

# Задание 2

## Чтение данных


```{r}

read_csv("data/pneumonia.csv") |> mutate(across(where(is.character), factor)) -> original_data
original_data |> head()



```
## Расчет отношения шансов (OR)
Выбрана мера ассоциации отношения шансов, т.к. это исследование "случай-контроль"

```{r}
tb <- table(original_data$`Торговый центр`, original_data$Группа)
tb <- tb[, c(2,1)]
print(paste("Отношение шансов для посещавших Торговый центр: ", round(tb[1,1]*tb[2,2]/(tb[1,2]*tb[2,1]),2)))

tb <- table(original_data$`Ресторан`, original_data$Группа)
tb <- tb[, c(2,1)]
print(paste("Отношение шансов для посещавших Ресторан: ", round(tb[1,1]*tb[2,2]/(tb[1,2]*tb[2,1]),2)))

tb <- table(original_data$`Общественные мероприятия`, original_data$Группа)
tb <- tb[, c(2,1)]
print(paste("Отношение шансов для посещавших общ. мероприятия: ", round(tb[1,1]*tb[2,2]/(tb[1,2]*tb[2,1]),2)))



```

Наиболее высокое отношение шансов (1.55) заболеть пневмонией для людей, посещавших торговые центры.